臺灣板橋地方法院民事判決　　　　　100年度家簡字第136號
原　　　告　合作金庫資產管理股份有限公司
法定代理人　吳萬順
訴訟代理人　陳乃君
被　　　告　吳梅惠
兼 上 一人
訴訟代理人　王進福
上列當事人間請求宣告夫妻分別財產制事件，本院於民國100 年
9 月5 日言詞辯論終結，判決如下：
    主    文
被告王進福與被告吳梅惠間之夫妻財產制應改用分別財產制。
訴訟費用由被告負擔。
    事實及理由
一、原告主張：原債權人合作金庫商業銀行股份有限公司（原名
    台灣省合作金庫）就其對第三人王坤勝及其連帶保證人王進
    福之債權，業於民國94年12月15日與原告簽訂不良債權買賣
    合約，將本件繫屬之本金新台幣（下同）167,418 元暨利息
    、違約金、墊付費用等債權、擔保物權及其他從屬之權利一
    併讓與原告，並已依金融機構合併法公告於民眾日報，系爭
    債權業已合法移轉，原告爰依債權人之地位行使權利。又原
    告迭經對被告王進福請求清償債務，均遭置之不理，拒不償
    還，而被告名下已無財產可供執行受償，復經原告查知被告
    王進福、吳梅惠現婚姻關係存續中，並未向法院辦理夫妻分
    別財產制契約登記，而被告吳梅惠名下尚有不動產，為此，
    爰依民法第1011條之規定，請准宣告被告夫妻間夫妻財產制
    改為分別財產制等語。並聲明：如主文所示。
二、被告方面：被告王進福、被告吳梅惠未登記夫妻分別財產制
    ，對於原告所提之債權讓與證明書、債權憑證等資料沒有意
    見，惟原告提出之臺灣臺北地方法院士林分院79年度執強字
    第528號債權憑證乃79 年間核發，當時合作金庫並未扣押被
    告王進福之財產，該債權憑證非原告對被告王進福財產扣押
    未受清償之證明，故不符民法第1011條之要件。又被告數次
    與原告協商，願按本金金額分期清償，詎原告竟要求被告給
    付高達80餘萬元，致雙方未能達成和解。再者，如鈞院准原
    告所請宣告被告間之夫妻財產制改為分別財產制，將破壞被
    告間維持數十年之財產制法律關係，此與被告等同意分期清
    償積欠之10餘萬債務相較，顯不符比例原則，原告欠缺權利
    保護要件。被告等確有意願清償上開債務，尚請鈞院協助雙
    方調解，為此，懇請鈞院參酌上情，駁回原告之訴等語。
三、經查：原告主張原債權人合作金庫商業銀行股份有限公司（
    原名台灣省合作金庫）就其對第三人王坤勝及其連帶保證人
    王進福之債權，業已合法移轉於原告之事實，業據原告提出
    財政部函、行政院金融監督管理委員會函、合作金庫商業銀
    行股份有限公司變更登記表、權讓與證明書暨附表、民眾日
    報、臺灣臺北地方法院士林分院79年度民執強字第528 號債
    權憑證件等件為證，並為被告等所自認，應認為真實。又被
    告王進福、吳梅惠係屬夫妻關係，現婚姻關係存續中，婚後
    未約定夫妻財產制等情，有原告提出之被告王進福戶籍謄本
    、法院未受理被告等聲請辦理夫妻財產制契約登記之網頁畫
    面等件附卷為憑，復為被告等到庭所承認（參本院100年9月
    5 日言詞辯論筆錄）；而被告王進福名下已無財產可供執行
    受償之事實，有原告提出之臺灣臺北地方法院士林分院79年
    度民執強字第528 號債權憑證為證，經本院查核該債權憑證
    ，憑證左上角註記「本件於100 年2 月18日經士林地方法院
    100 年度司執戊字第2530號執行無結果」無訛。是本院綜上
    事證，堪認原告主張之事實為真實。
四、按夫妻未以契約訂立夫妻財產制者，除本法另有規定外，以
    法定財產制為其夫妻財產制；債權人對於夫妻一方之財產已
    為扣押，而未得受清償時，法院因債權人之聲請，得宣告改
    用分別財產制，民法第1005條、第1011條分別定有明文。所
    謂「未得受清償」，包括全無可扣押之物或所扣押之物數量
    不足及所扣押之財產不足清償該為扣押之債權人債權等情形
    ，有最高法院89年度台上字第854 號判決可資參照。
五、本件原告為被告王進福之債權人，原告已對被告王進福實施
    扣押之強制執行，但仍無法清償，而核發債權憑證，已如前
    述，則原告依前揭民法規定聲請宣告被告夫妻二人改用分別
    財產制，洵屬有據，應予准許。
六、本件論證已臻明確，被告其餘之主張及答辯，於判決結果並
    無影響，毋庸一一予以論述，併此敘明
七、訴訟費用負擔之依據：民事訴訟法第78條、第85條第1項。
中    華    民    國  100     年    9    月    19     日
                    家事庭  法  官  劉大衛
以上正本係照原本作成。
如對本判決不服須於判決送達後20日內向本院提出上訴狀。
中    華    民    國  100     年    9    月    19     日
                            書記官  郭雅妮